臺灣臺南地方法院民事判決
110年度訴字第53號
原      告  黃培倫  
被      告  周書毅  
上列當事人間請求返還借款事件，經本院於民國110年4月15日言
詞辯論終結，判決如下：
    主  文
原告之訴及假執行之聲請均駁回。
訴訟費用由原告負擔。
    事實及理由
一、原告起訴主張：
（一）被告於民國108年9月27日在門牌號碼臺南市○○區○○路0段0
      00號兩造共同友人即訴外人郭志堯家中，約定利息為月息
      百分之1.5(此部分為口頭約定，惟本訴仍僅以法定遲延利
      息請求），清償日為109年12月31日為借款條件，向原告
      借款新臺幣（下同）1,000,000元，原告當場交付借款現
      金1,000,000元予被告，經被告親收無誤，雙方並於當場
      書立借據。系爭借據上有在場見證之訴外人利宗柏、郭志
      堯簽名見證。詎清償期屆至，被告本息分文未還，迭經催
      討，均不獲置理。本件既有系爭借據可證明兩造確實有借
      貸1,000,000元之意思合致，且亦有系爭借據及訴外人利
      宗柏、郭志堯簽名見證原告有當場交付借款1,000,000元
      予被告之事實，足證兩造確實有消費借貸法律關係，今被
      告已屆期仍違約不還，爰依消費借貸關係提起本件訴訟。
（二）並聲明：
    ⒈被告應給付原告1,000,000元，及自起訴狀繕本送達之翌日
      起至清償日止，按年息百分之5計算之利息。
    ⒉訴訟費用由被告負擔。
　　⒊願提供擔保，請准宣告假執行。
二、被告之陳述及答辯：
（一）原告於108年9月23日與被告見面時，提出對於投資有興趣
      ，並告知約有1,300,000元可投資。原告於108年9月26日
      透由通訊軟體Line通話告知被告，確定投資1,000,000元
      ，並邀約被告見面交付現金，原告乃邀約於門牌號碼臺南
      市○○區○○路0段000號兩造共同友人即訴外人郭志堯家中。
      見面時，原告為求安心，要求被告簽寫系爭借據，因與原
      告相識已久，沒有多想而在108年9月27日凌晨答應簽下系
      爭借據。被告於109年4月29日告知原告，如不考慮續約，
      將提前通知投資公司，原告表示同意。被告於109年5月21
      日得知原告將與被告投資並要求簽立借據一事散播，使被
      告不堪其擾，故向原告表達希望終止投資。嗣被告於109
      年6月6號得知投資公司惡意倒閉。故原告持續獲得利潤至
      109年5月23日。綜上，該1,000,000元是投資款，不是借
      款，原告之主張為無理由。
（二）並聲明：
    ⒈原告之訴及其假執行之聲請均駁回。
    ⒉訴訟費用由原告負擔。　　　
三、得心證之理由：
(一)按稱消費借貸者，謂當事人一方移轉金錢或其他代替物之所
    有權於他方，而約定他方以種類、品質、數量相同之物返還
    之契約。當事人之一方對他方負金錢或其他代替物之給付義
    務而約定以之作為消費借貸之標的者，亦成立消費借貸；借
    用人應於約定期限內，返還與借用物種類、品質、數量相同
    之物，民法第474條、第478條前段均定有明文。次按解釋契
    約，應探求當事人立約時之真意，並以當時之事實及其他一
    切證據資料為判斷標準，不得拘泥於所用之文字，致失真意
    。所謂探求當事人之真意，乃在兩造就意思表示真意有爭執
    時，應從該意思表示所植基之原因事實、經濟目的、社會通
    念、交易習慣、一般客觀情事及當事人所欲使該意思表示發
    生之法律效果而為探求，並將誠信原則涵攝在內，藉以檢視
    其解釋結果是否符合公平原則（最高法院105年度台上字第5
    95號判決同此見解）。又虛偽意思表示，隱藏他項法律行為
    者，適用關於該項法律行為之規定，民法第87條第2項定有
    明文。按當事人主張有利於己之事實者，就其事實有舉證之
    責任，民事訴訟法第277條前段定有明文。各當事人就其所
    主張有利於己之事實，均應負舉證之責，故一方已有適當之
    證明者，對造欲否認其主張，即不得不更舉反證。
(二)查：
　⒈原告主張上情，並提出借據一紙為證，被告否認之，並以前
    詞為辯，並提出通訊軟體LINE對話紀錄截圖、臉書電話截圖
    、利潤匯款紀錄、投資後台資料等件為佐。是本件爭點在於
    ，原告交付予被告之1,000,000元款項係屬借款或屬投資款?
    又兩造簽立之上開借據，其真意是否確如是?有無隱藏其他
    法律行為?
　⒉原告提出之上開借據，其文件抬頭上記載為「借據」，內文
    記載：「周書毅(即被告)今因投資等事由，故於民國108年9
    月27日，向黃培倫(即原告)借貸金錢，雙方議定借貸條款如
    下：‧貸與人黃培倫(以下簡稱甲方)，借用人周書毅(以下簡
    稱乙方)。‧甲方願將金錢新臺幣壹佰萬元整貸與乙方；乙方
    願供擔保，簽發本票一紙。‧甲方於本契約成立同時，將前
    條金錢如數交付乙方親收點訖。‧本借貸金錢期間自民國108
    年9月27日起至民國109年12月31日止。‧乙方於借貸期間屆
    滿時，應將借用金錢向甲方全部清償，不得為部分清償或怠
    於履行。......。」等語(訴字卷第19頁)。被告對於確有簽
    立上開收據乙節不爭執(訴字卷第39頁以下)。依此，原告對
    於前開款項係屬借款乙情，已提出記載明確之上開借據為證
    ，已足證明其前揭主張。則被告否認此情，即應提出反證而
    推翻之。
　⒊被告固不否認有簽立上開借據之事實，惟稱是因原告要求交
    換條件讓其安心，因這次交易成功，投資公司會有獎金，原
    告說有筆錢可以用，表示可以先投資，因其有獎金可賺，原
    告說要交換條件簽借據給他等情，並提出上開證據相佐(訴
    字卷第47-57、79-91頁)。細觀被告提出之兩造對話紀錄，
    其內容為「(西元2020年4月29日)被告：培倫那我先PO文，
    到時候你的舊方案抽資後，轉讓給其他人哦。然後你的利潤
    ，下個月會補回。原告：OK(貼圖)」、「(西元2020年5月21
    日)被告：曹跟別人說我跟你簽借據的事。現在客戶全部跑
    來盧洨。原告：為何她會知道。被告：我當初就有說其實這
    就是信任問題，但是你是我朋友，所以我才簽，不然讓其他
    客戶知道，他們會怎麼想，然後現在曹妹說我有跟客戶簽借
    據，客戶拿對話跑來跟我鬧。原告：這件事我會問智堯，我
    跟你的投資，我重來(應為「從來」之誤)都沒有跟任何除了
    我們四個以外的人講過。」、「(西元2020年5月23日)原告
    ：這個月利潤什麼時候會匯給我?被告：匯了，禮拜一應該
    會入帳」(訴字卷第49、51、53、57頁)；兩造對話中，被告
    稱下個月會補回利潤等語，原告則回之「OK」，由此可知，
    原告並未否認或爭執「利潤」之語，若原告係借款予被告，
    原告對於被告使用「利潤」乙詞，何以未置疑詞，令人不解
    。進者，原告於前開對話中稱「我跟你的投資」，亦甚為自
    然地使用「投資」乙詞，另有詢問被告「這個月利潤什麼時
    候會匯給我」，亦直接使用「利潤」乙詞。循斯以觀，原告
    對於其交付之款項係屬投資之性質，實屬明確了然。依此，
    兩造於108年9月27日雖簽立上開借據，然兩造關於該等款項
    之性質，以兩造嗣後之對話析之，均係以投資款項看待，而
    非以借款視之，否則當不至於呈現前揭對話內容。則兩造何
    以簽立上開借據，被告所執前揭辯詞，即非全然憑空而設。
    則兩造簽立上開借據，其內心之確切認知若為投資款項之交
    付，該借據內容即難認有何法效之意思。亦即兩造雖簽立上
    開借據，但心中所想則為投資款項，心中保留之借貸意思難
    以發生借貸效力，而其等隱藏之投資約定的真意，揆之前揭
    規定，仍有其法律上效力之發生而可拘束兩造。
　⒋從而，原告主張依借貸契約請求被告返還借款，並提舉證據
    如上，然被告提出上開舉證，以足推翻兩造借貸契約存在效
    力，而可明揭兩造間就系爭款項之約定，實為投資款，而非
    借款。則兩造就該款項之權利義務關係，即應依投資契約規
    範之。原告自無從依據借款返還請求權而請求被告給付該款
    項。
(三)綜上，原告主張依消費借貸契約之法律關係，請求被告給付
    1,000,000元及其法定利息，為無理由，應予駁回。原告既
    受敗訴之判決，其假執行之聲請，亦失所附，應併予駁回。
    兩造其餘攻擊或防禦方法及未經援用之證據，經本院斟酌後
    ，認為均不足以影響之判決結果，自無一一詳予論駁之必要
    。
四、末按訴訟費用，由敗訴之當事人負擔，民事訴訟法第78條定
    有明文。本件原告之訴為無理由，訴訟費用應由敗訴之原告
    負擔，爰依上開規定，判決訴訟費用之負擔如主文第2項所
    示。
五、據上論結，原告之訴為無理由，依民事訴訟法第78條，判決
    如主文。
中　　華　　民　　國　　110 　年　　5 　　月　　13　　日
                  民事第五庭    法  官　盧亨龍  
以上正本係照原本作成。 
如不服本判決，應於送達後20日內，向本院提出上訴狀並表明上
訴理由（須附繕本）。如委任律師提起上訴者，應一併繳納上訴
審裁判費。
中　　華　　民　　國　　110 　年　　5 　　月　　14　　日
                                書記官  謝婷婷